臺灣板橋地方法院刑事判決　　　　　　　93年度易字第1251號
公　訴　人　臺灣板橋地方法院檢察署檢察官
被　　　告　甲○○
上列被告因偽造文書案件，經檢察官提起公訴（93年度偵字第26
21號），被告於準備程序中對被訴事實為有罪之陳述，經本院合
議庭裁定由受命法官獨任行簡式審判程序，並判決如下：
    主  文
甲○○共同連續明知為不實之事項，而使公務員登載於職務上所
掌之公文書，足以生損害於公眾及他人，處有期徒刑肆月，如易
科罰金，以參佰元算壹日，緩刑參年。
    事  實
一、緣甲○○之父葉步宏（本院另於民國94年4 月26日以94年度
    易字第3106號判處有期徒刑6 月，如易科罰金以300 元折算
    1 日）於89年5 月22日起至91年6 月24日止擔任福銓建設股
    份有限公司（下稱福銓公司）之負責人，而起造人福銓公司
    在桃園縣龍潭鄉○○村○○路建築「水戶石門」共計170 戶
    之工程，委由普泉工程有限公司（下稱普泉公司）承做。嗣
    因福銓公司積欠普泉公司4000餘萬元，其中1988萬元部分，
    由普泉公司於91年3 月7 日取得本院91年度票字第1920號民
    事裁定，經臺灣高等法院駁回抗告，於91年9 月13日確定。
    詎葉步宏、甲○○為規避福銓公司之債務，其二人明知如附
    表所示之土地及新建完成之房屋所有權，均屬於福銓公司，
    且甲○○無資力購買上開不動產，竟共同基於使公務員登載
    不實之概括犯意聯絡，於91年5 月15日由甲○○提供其身分
    證明文件等資料，虛偽以「買賣」之名義作成土地、建築改
    良物所有權（含共同使用部分）移轉契約書後，於91年5 月
    20日持向桃園縣大溪地政事務所申請移轉所有權登記，使不
    知情之公務員於91年5 月28日將此不實之事項登載於職務上
    所掌管之公文書，並發給土地、建築改良物所有權狀；二人
    復基於同一概括犯意，葉步宏並進以自己為債務人，甲○○
    為義務人，於91年7 月29日與李正發訂立土地、建築改良物
    抵押權設定契約書，為李正發設定400 萬元之不動產抵押權
    ，再持向前開地政事務所申請設定抵押權登記，使不知情之
    公務員於91年7 月30日將此不實之事項登載於職務上所掌管
    之公文書，並發給他項權利證明書，足以生損害於普泉公司
    之權益及地政機關不動產資料管理之正確性。
二、案經普泉公司代表人楊明輝訴由臺灣板橋地方法院檢察署檢
    察官偵查起訴，而甲○○於本院準備程序進行中，就被訴事
    實為有罪之陳述，經告知簡式審判程序意旨，並聽取當事人
    之意見後，裁定進行簡式審判程序。
    理  由
一、上開事實，業經被告甲○○於本院第2 次準備程序及審理中
    均坦承不諱，核與告訴人福銓公司代理人梁振堂之指述、共
    犯葉步宏於偵查、本院92年度易字第3106號審理中之供述及
    證人李正發於偵查中之證述情節均相符，且有附表所示土地
    、建物之登記謄本、房屋土地買賣契約書3 份、本院91年度
    票字第1920號民事裁定、被告甲○○在慕雨軒茶藝館之在職
    暨所得證明書、全家便利商店股份有限公司、精實企業管理
    顧問股份有限公司、印辰實業股份有限公司、傳揚行銷廣告
    股份有限公司等單位出具之各類所得扣繳暨免扣繳憑單、稅
    務電子閘門財產所得調件明細表、本院92 年 度易字第3106
    號判決等件可稽（分見92發查字第2274號卷、本院92年度易
    字第3106號卷第237 至244 頁），並經本院調取上開92年度
    易字第3106號案件全部卷證核閱屬實。又以被告甲○○近年
    之所得總和有限，衡情被告甲○○無資力購買如附表之房地
    無誤，是以，被告甲○○之自白與事實相符。綜上，另案被
    告葉步宏將如附表所示之不動產虛偽以「買賣」之名義作成
    土地、建築改良物所有權移轉契約書後，持向桃園縣大溪地
    政事務所申請辦理所有權移轉登記，使不知情之公務員將此
    不實事項登載於職務上所掌管之公文書，並發給土地、建築
    改良物所有權狀，被告甲○○為如附表所示房地之人頭，另
    案被告葉步宏再以如附表所示房地向李正發設定不動產抵押
    權，使不知情之公務員將此不實事項登載於職務上所掌管之
    公文書，並發給他項權利證明書，顯足以生損害於普泉公司
    之權益及地政機關不動產資料管理之正確性。本案事證明確
    ，被告甲○○犯行洵堪認定，應依法論科。
二、核被告甲○○所為，係犯刑法第214 條之明知為不實之事項
    ，而使公務員登載於職務上所掌之公文書罪。被告甲○○與
    另案被告葉步宏，就上揭犯行有犯意聯絡及行為分擔，皆為
    共同正犯。被告甲○○與另案被告葉步宏共同就如附表之3
    筆土地、3 筆建物，分別於上開時、地，各使前揭地政事務
    所之公務員辦理不實之移轉所有權登記或不實之抵押權設定
    登記，各係發生同一時期，基於同一目的而侵害同一法益，
    應係各以單一犯意接續為之，是被告就如附表之土地、建物
    使公務員辦理不實之移轉所有權登記，及辦理不實之抵押權
    設定登記，各為接續犯，僅論以單純一罪。又被告甲○○就
    附表之土地、建物使公務員為不實之移轉所有權登記之犯行
    ，與使公務員為不實之抵押權設定登記之犯行，該二次犯行
    之時間緊接，犯罪構成要件相同，顯係基於概括犯意為之，
    為連續犯，應以一罪論，並依法加重其刑。另起訴書犯罪事
    實欄記載被告甲○○提供身分證明資料交由另案被告葉步宏
    向上開地政事務所為不實之買賣登記，將福全公司所有坐落
    於桃園縣龍潭鄉○○路33 9號7 樓之4 、8 樓之20、9 樓之
    12等3 間新建「房地」過戶至甲○○名下，復於91年7 月間
    又以前揭3 筆「房地」向李正發設定高額之抵押權等語，堪
    認公訴人已就上開房屋所坐落如附表所示土地使上開地政事
    務所不知情人員為不實登記之犯罪事實已提起公訴；縱認公
    訴人就附表之土地使公務員登載不實犯行部分未提起公訴，
    然檢察官就一部犯罪事實起訴者，其效力及於全部，本件被
    告甲○○就如附表所示土地部分，使上開地政事務所不知情
    人員為不實之所有權移轉及抵押權設定登記之犯罪事實，與
    前揭論罪科刑部分，分別有連續犯裁判上一罪及接續犯實質
    上一罪關係，俱如前述，本院亦得併予審理，附此敘明。爰
    審酌被告甲○○為另案被告葉步宏之女，其為協助葉步宏規
    避福銓公司之債務而充當人頭，已影響債權人請求清償債務
    之困難度，及其犯罪之動機、目的、手段、被害人福銓公司
    所生損害、被告甲○○犯後坦承犯行之態度，並與被害人普
    泉公司達成和解（有被告甲○○所提福銓公司與普泉公司93
    年5 月20日簽訂之和解書）等一切情狀，量處如主文所示之
    刑，並諭知易科罰金之折算標準，以資懲儆。末查，被告甲
    ○○前未曾受有期徒刑以上刑之宣告，有臺灣高等法院被告
    全國前案紀錄表在卷可按，其因一時失慮致罹刑典，現仍係
    亞東技術學院之學生（經本院當庭勘驗學生證屬實），且事
    後已坦承犯行，深具悔意，經此偵審教訓，應知所警惕信無
    再犯之虞，本院認上開宣告之刑以暫不執行為適當，爰併予
    宣告緩刑如主文，以啟自新。
據上論斷，應依刑事訴訟法第273 條之1 第1 項、第299 條第1
項前段，刑法第28條、56條、第214 條、第41條第1 項前段、第
74 條 第1 款，罰金罰鍰提高標準條例第1 條前段、第2 條，判
決如主文。
本案經檢察官張云綺到庭執行職務。
中　　華　　民　　國　　94　　年　　5 　　月　　31　　日
                  刑事第十八庭    法　官  楊志雄
以上正本證明與原本無異。
如不服本判決應於送達後10日內向本院提出上訴狀
                                  書記官  胡勤義
中　　華　　民　　國　　94　　年　　6 　　月　　 1　　日
附錄本案論罪科刑法條全文：
刑法第214條：
明知為不實之事項，而使公務員登載於職務上所掌之公文書，足
以生損害於公眾或他人者，處3年以下有期徒刑、拘役或500元以
下罰金。
附    表：
編號  土地或建築    建號  權利範圍  移轉或設  登記日期
      改良物                        定原因
一    桃園縣龍潭鄉        1 萬分之  買賣      91年5 月
      石門段196號         200                 28日
      土地
二    同上地段197         同上      同上      同上
      號土地
三    同上地段198         同上      同上      同上
      號土地
四    桃園縣龍潭鄉  1128  全部      同上      同上
      太平村民治路
      339號7樓之4
五    同上鄉村路號  1164  同上      同上      同上
      8樓之20
六    同上鄉村路號  1176  同上      同上      同上
      9樓之12
